臺灣苗栗地方法院刑事判決　　　　　　　　　　　　　九十三年度訴字第一二０號
　　公　訴　人　臺灣苗栗地方法院檢察署檢察官
　　被　　　告　丙○原名劉漢.
右列被告因違反槍砲彈藥刀械管制條例等案件，經檢察官提起公訴（九十二年度偵字
第三二四一號），本院判決如左：
    主  文
丙○未經許可，持有可發射金屬具有殺傷力之玩具空氣長槍，處有期徒刑壹年貳月，
併科罰金新臺幣陸萬元，罰金如易服勞役，以銀元參佰元即新臺幣玖佰元折算壹日，
扣案之玩具空氣長槍（槍枝管制編號：0000000000）壹枝、鋼瓶陸瓶及鋼
珠壹包均沒收。又未經許可，持有其他可發射子彈具有殺傷力之改造手槍，處有期徒
刑壹年，併科罰金新臺幣陸萬元，罰金如易服勞役，以銀元參佰元即新台幣玖佰元折
算壹日，扣案之改造手槍（槍枝管制編號：0000000000，含彈匣壹個）壹
枝沒收。又未經許可，持有霰彈，處有期徒刑陸月，併科罰金新臺幣參萬元，罰金如
易服勞役，以銀元參佰元即新台幣玖佰元折算壹日，扣案之霰彈壹顆沒收。應執行有
期徒刑貳年陸月，併科罰金新臺幣拾參萬元，罰金如易服勞役，以銀元參佰元即新臺
幣玖佰元折算壹日。扣案之玩具空氣長槍（槍枝管制編號：0000000000號
）、改造手槍（槍枝管制編號：0000000000號，含彈匣壹個）各壹枝、霰
彈壹顆、鋼瓶陸瓶、鋼珠壹包均沒收。
被訴侵占部分無罪。
    事  實
一、丙○（原名劉漢文）明知可發射金屬或子彈具有殺傷力之槍枝，及可供該槍枝使
    用具有殺傷力之子彈，係槍砲彈藥刀械管制條例所列管之槍枝及彈藥，非經主管
    機關許可，均不得持有。竟於民國九十二年二月上旬某日（起訴書誤為九十二年
    八月十一日下午二時許），在其所經營位於苗栗縣公館鄉中義村二○四號建豐汽
    車修理廠，由真實姓名、年籍不詳綽號「阿俊」之成年男子將可發射金屬具有殺
    傷力之玩具空氣長槍（槍枝管制編號：0000000000）一枝及大鋼瓶一
    瓶交予丙○，丙○嗣又自行購買供上開玩具空氣長槍充氣使用之小鋼瓶五瓶，並
    將上開空氣長槍一枝、鋼瓶六瓶及自備可供上開長槍使用之鋼珠一包分別藏放在
    其所有車號ＩＬ─九一三○號自小客車及辦公室內，未經許可而持有之。其另於
    九十二年七月間某日（起訴書誤為九十二年八月十一日下午二時許），在上開汽
    車修理廠內，拆解車號不詳之廢棄車輛時，發現具有殺傷力之霰彈一顆，乃將之
    藏放在辦公桌之抽屜內，未經許可持有之。其另於不詳時間（起訴書誤為九十二
    年八月十一日下午二時許），未經許可，將可發射子彈具有殺傷力之改造手槍（
    槍枝管制編號：0000000000，含彈匣一個）一枝藏放在上開汽車修理
    廠後方住處廚房內之冰箱底下，未經許可而持有。嗣於九十二年八月十一日下午
    二時許，為警持搜索票在前址修理廠內，當場查獲前述具殺傷力之玩具空氣長槍
    、改造手槍、霰彈、鋼瓶、鋼珠等物。
二、案經苗栗縣警察局移請臺灣苗栗地方法院檢察署檢察官偵查起訴。
    理  由
壹、有罪部分
一、訊據被告丙○坦承有在右揭時、地持有玩具空氣長槍一枝、鋼瓶六瓶及鋼珠一包
    等事實，又對於警察有於右揭時、地在其所經營之汽車修理廠內查獲改造手槍一
    枝及霰彈一顆等情供認明確，惟矢口否認持有改造手槍一枝（含彈匣一個）及霰
    彈一顆之犯行，辯稱：伊不知道究係何人將改造手槍放在冰箱底下，可能是有人
    要栽贓；也不曉得撿到的是子彈云云。經查：
（一）關於被告在右揭時、地如何持有玩具空氣長槍一枝、鋼瓶六瓶及鋼珠一包等情
      ，業據被告於警詢、偵查中及本院審理時坦白承認，且有玩具空氣長槍一枝、
      鋼瓶六瓶及鋼珠一包扣案可資佐證。又扣案之槍枝經送請內政部警政署刑事警
      察局鑑定結果：「送鑑空氣長槍（槍枝管制編號：0000000000）一
      枝，研判係玩具廠製，以小型二氧化碳鋼瓶內氣體為發射動力之空氣動力長槍
      槍管及槍機等組件，雖欠缺槍身及扳機等零件，惟仍可以撥動槍機拉柄之方式
      釋放氣體，發射直徑約六ｍｍ之彈丸，經實際裝填直徑約六ｍｍ之鋼珠試射三
      顆，測速結果，其單位面積動能分別達三五．九五焦耳＼平方公分、一三．一
      七焦耳＼平方公分、三四．○九焦耳＼平方公分。該份鑑定書並同時附有美國
      軍醫總署、內政部警政署刑事警察局、日本科學警察研究所等單位對於殺傷力
      之相關數據。其中依內政部警政署刑事警察局對於活豬作射擊測試之結果，彈
      丸單位面積動能達每平方公分二十四焦耳，便足以穿入豬隻皮肉層，而依日本
      科學警察研究所之研究結果，以彈丸單位面積動能達每平方公分二十焦耳，則
      足以穿入人體皮肉層。」等情，有該局九十二年十月二十一日刑鑑字第○九二
      ○一五五六二三號槍彈鑑定書一份在卷可稽，由上得知，上開長槍彈丸之單位
      面積動能三次測速結果其中二次均超過每平方公分二十焦耳，足以穿入人體皮
      肉層，甚至超過每平方公分二十四焦耳足以穿入豬隻皮肉層，自具有殺傷力。
      此外，並有現場照片二幀（見偵查卷第二十五頁）附卷足憑，是被告此部分之
      自白顯與事實相符。被告未經許可持有可發射金屬具有殺傷力之玩具空氣長槍
      ，事證明確，犯行堪以認定。
（二）再關於被告辯稱不知係何人將改造手槍藏放在冰箱底下，伊並未持有改造手槍
      乙節：
（１）被告持有改造手槍乙情，業據被告於偵查中供稱：「手槍是一個朋友放在我那
      邊，手槍不是我的‧‧‧」等語（見九十二年十二月三十日偵訊筆錄，偵查卷
      第八十五頁）甚明，衡情，檢察官代表國家追訴犯罪，乃執法專業人員，對於
      刑事訴訟制度十分熟稔，被告在偵查中經檢察官依法訊問，自無受有刑求或不
      法侵害之可能；且被告在偵查中所述之內容，均係逐一辯解，此觀上開筆錄即
      明，益見被告在偵查中供稱持有改造手槍乙節，堪認與事實相符，足以採信。
（２）扣案之改造手槍經送請內政部警政署刑事警察局鑑定結果：「送鑑改造手槍一
      枝（槍枝管制編號：0000000000），認係以仿ＧＬＯＣＫ廠半自動
      手槍製造之玩具手槍換裝土造金屬槍管改造而成之改造手槍，機械性能良好，
      可供擊發適用子彈使用，認具殺傷力。」等情，有上開槍彈鑑定書一份在卷可
      佐，足認被告於右揭時、地所持有之改造手槍一枝（含彈匣一個），為可擊發
      適用子彈具有殺傷力之改造手槍無疑。
（３）再者，本件扣案之改造手槍係在被告所經營之汽車修理廠後方廚房冰箱底下查
      獲，有槍枝及藏放位置之現場照片五幀附卷足憑，訊之被告於偵查中供稱：「
      （店裡尚有哪些人住？）我、太太、小孩、一個工人，但是他每天下班就回家
      。」等語（見偵查卷第三十二頁），復於本院審理時供稱：「（修理廠內的冰
      箱、櫃子都是你的嗎？）沒錯。」、「我通常都住在工廠」、「通常大概九點
      到九點半開門，做到晚上九點、十點，有時候也需要加班。」等語，按諸一般
      生活經驗，住處廚房非屬公共空間，且冰箱又係被告及其家人生活上所使用之
      物品，該處為被告個人實力支配管理之領域，應無疑義，倘若有人擅自進入藏
      放物品，被告尚不至於毫無警覺？況被告亦自承每日清掃工廠等語，參以本件
      改造手槍為警查獲時並未以他物包裝隱藏，被告又在該處生活、工作，且負責
      該處之清潔工作，其對於冰箱底下有人藏放裸露之槍枝，豈會全然不知，顯難
      令人置信。被告雖又辯稱：「也許是我朋友要栽贓我，我只知他綽號，我沒有
      辦法查。」云云，然被告對於栽贓一事，僅係推測有此可能性，且無法確定該
      人之年籍資料，並提供本院查證，則是否確有其事，實令人懷疑；且該不知名
      之人若有意以藏匿槍枝之方式欲使被告入罪，任意置放在廠區即可，何須大費
      周章深入上開修理廠內部之廚房，而甘冒為被告發現之風險，將槍枝藏放在該
      處冰箱底下，此亦與常理不符，是被告上開所辯，顯係卸責之詞，不足採信。
（４）至被告既否認前開犯行，則本件關於被告開始持有改造手槍之時間，自無從查
      證，然被告在警察查獲即九十三年八月十一日當天，確係持有改造手槍乙情，
      已如前述，是本院就被告開始持有改造手槍之時間以不詳時間認定之，附此敘
      明。
（三）次關於被告辯稱不知警察查獲之霰彈為子彈乙節：
（１）訊之被告對於在右揭時、地非法持有霰彈之事實，業據被告於警詢、偵查中及
      本院審理時供認在卷，復有搜索扣押筆錄、扣押物品目錄各一份及採證照片二
      幀在卷可稽（見二二五四○號偵卷第十五至第二一頁）。
（２）扣案之霰彈，經送請內政部警政署刑事警察局鑑驗結果：「送鑑霰彈一顆，認
      係制式１２ｇａｕｇｅ霰彈，認具殺傷力。」等情，有上開槍彈鑑定書一份可
      考，足認被告於右揭時、地持有具有殺傷力之霰彈一顆，至臻明瞭。被告固辯
      稱該霰彈係其拆解廢棄車輛時所拾獲云云，然被告拾獲上開他人棄置之霰彈，
      本即應依法向警察機關報繳之，被告竟反將上開霰彈放入夾鏈袋內，藏匿於辦
      公室之抽屜中，已該當於未經許可持有子彈罪，縱其確實並未持以為不法行為
      ，仍無解上開罪名之成立。
（３）再被告雖辯稱不知是子彈，以為是電池云云，惟依卷附霰彈外觀之照片（見偵
      查卷第六十六頁）及前開鑑定報告所示，該霰彈之口徑為１２ｇａｕｇｅ，彈
      殼長度５８ｍｍ，底火型式為中央發火式底火，彈底標記：「ＮＯ. ＷＩＮＣ
      ＨＥＳＴＥＲ　１２　ＭＡＤＥ　ＩＮ　ＵＳＡ　ＳＵＰＥＲ　ＰＥＥＤ」，
      顯然具有一般子彈之外觀與型式，而與一般電池有明顯之不同，被告尚無將二
      者混淆誤認之虞；況被告既曾服役，又係經營汽車修理廠業者，對於子彈與電
      池係屬完全不同之物品，理應具有一定程度之認識，被告竟空言辯稱不知所撿
      拾者是子彈云云，顯係臨訟卸責之詞，委無足採。
（四）綜上，被告所辯，不足採信。本件事證明確，被告未經許可持有玩具空氣長槍
      、改造手槍各一枝及霰彈一顆之犯行，應堪認定。
二、查扣案之玩具空氣長槍、改造手槍各一枝及霰彈一顆經鑑定後認均係具有殺傷力
    之槍砲及子彈，分別屬槍砲彈藥刀械管制條例第四條第一項第一、二款所稱之可
    發射金屬或子彈具有殺傷力之槍砲及子彈，依同條例第五條規定，非經中央主管
    機關許可不得持有。核其所為，係犯槍砲彈藥刀械管制條例第十一條第四項之未
    經許可持有可發射金屬具有殺傷力之玩具空氣長槍罪、同條項之未經許可持有可
    發射子彈具有殺傷力之改造手槍罪及同條例第十二條第四項之未經許可持有子彈
    罪。被告所犯上開三罪，犯意個別，行為互殊，應予分論併罰。又被告係於不同
    時間分別持有上開玩具空氣長槍、改造手槍各一枝及霰彈一顆，且取得持有之過
    程、原因均相異，藏放位置亦不同，已如前所述，是本件尚難遽認被告係以一持
    有行為，同時侵害數法益，公訴意旨認被告所為上開三罪係屬一行為同時觸犯數
    罪名之想像競合犯，尚有誤會，附此敘明。又前開玩具空氣長槍經送驗結果雖係
    利用填充氣體為發射動力，然發射動能甚微，尚非屬槍砲彈藥刀械管制條例第八
    條所指之制式空氣槍，一併說明。爰審酌被告於現今槍枝氾濫之際，未經許可持
    有槍彈，嚴重危害社會善良風氣及治安防衛體系，雖其持有之目的尚非供犯罪所
    用，惟已對不特定社會大眾之生命、身體安全構成威脅，犯罪情節非輕，然其單
    純持有前開玩具空氣長槍、改造手槍各一枝及霰彈一顆並未持以另犯他罪及犯後
    坦承部分犯行之態度等一切情狀，分別量處如主文所示之刑，並就所處罰金刑部
    分，諭知易服勞役折算之標準，暨定應執行刑。扣案之玩具空氣長槍（槍枝管制
    編號：0000000000）、改造手槍（槍枝管制編號：00000000
    00號，含彈匣一個）各一枝及霰彈一顆，皆屬違禁物，爰依刑法第三十八條第
    一項第一款之規定併予宣告沒收之。另扣案之鋼瓶六瓶（大鋼瓶一瓶、小鋼瓶五
    瓶）及鋼珠一包，為被告供犯罪所用之物，且為被告所有，業據被告於警詢中（
    見偵查卷第七頁背面）供明在卷，並依刑法第三十八條一項第二款規定宣告沒收
    。至另扣案之改造子彈三顆並無殺傷力，且非屬供被告犯罪所用之物，故不予宣
    告沒收。
貳、無罪部分
一、公訴意旨略以：被告丙○基於收受贓物之犯意，明知牌號ＬＴ─八五○九號自用
    小客車車牌二面（是車主乙○○所有，於九十二年五月二日晚上十時許，在苗栗
    縣苗栗市○○街一○一號前連同自用小客車一併遭竊）、及牌號ＬＵ─三五九三
    號自用小客車車牌二面（是車主甲○○所有，於九十二年六月十日晚上六時三十
    分許，在苗栗縣銅鑼鄉銅鑼國小停車場內遭竊），均是來源不明之贓物，竟為供
    己用而於不詳時、地，收受該贓物車牌四面，放置於前址修理廠內之工具櫃中，
    嗣於九十二年八月十一日下午二時許，為警持搜索票在前址修理廠內，當場查獲
    ，因認被告涉犯刑法第三百四十九條第一項收受贓物罪嫌等語。
二、按犯罪事實應依證據認定之，無證據不得認定其犯罪事實。不能證明被告犯罪者
    ，應諭知無罪之判決，刑事訴訟法第一百五十四條第二項、第三百零一條第一項
    分別定有明文。次按認定犯罪事實所憑之證據，雖不以直接證據為限，間接證據
    亦包括在內；然無論直接或間接證據，其為訴訟上之證明，須於通常一般之人均
    不致於有所懷疑，而得確信其為真實之程度者，始得據為有罪之認定，倘其證明
    尚未達到此一程度，而有合理性懷疑之存在，無從為有罪之確信時，自應為被告
    無罪之判決，最高法院著有七十六年台上字第四九八六號判例意旨亦可參照。
三、公訴人認被告丙○涉有收受贓物罪嫌，無非係以前開車牌為失竊贓車之車牌，及
    被害人乙○○、甲○○之陳述、現場照片等為其論據。訊據被告固不否認警察有
    在右揭時、地查獲前開車牌共計四面之事實，惟堅詞否認有何收受贓物之犯行，
    辯稱：伊是在清掃工廠時撿到的，以為是自己的車牌，才放在抽屜裡，伊並不知
    道為贓車之車牌等語。經查：
（一）右揭車號ＬＴ─八五○九號之車牌二面，係被害人乙○○所有同車號自小客車
      之車牌，於九十二年五月二日晚上十時許，在苗栗縣苗栗市○○街一零一號前
      連同該車一併失竊，及車號ＬＵ─三五九三號車牌二面，係被害人甲○○所有
      同車號之自小客車之車牌，於九十二年六月十日晚上六時三十分許，在苗栗縣
      銅鑼鄉銅鑼國小停車場內失竊（自小客車並未失竊）等情，業經被害人乙○○
      、甲○○分別於警詢中陳明在卷，並有車牌失竊詳細資料畫面、車輛竊盜詳細
      資料畫面各一紙及贓物認領保管單二張、現場照片關於車牌部分三幀附卷可參
      ，是前揭四面車牌均為贓物無訛，惟上開被害人此部分之指述及證物，祇得證
      明被告於案發當時所持有之右開車牌係屬他人失竊之贓物，尚無從遽以認定被
      告取得車牌之過程。
（二）按刑法第三百四十九條第一項之收受贓物罪之「收受」，通常係指無償取得持
      有贓物之行為而言，例如受贈、無償借貸等，方可謂收受。若非基於他人贈與
      之意或無償借與之意，而取得該物，實難論以「收受」。換言之，收受贓物須
      有交付之一方始能成立，自取贓物並無交付之他方，二者之行為類型並不相同
      ，為貫徹罪刑法定主義，尚難以「收受」贓物論處之，是本件為得出公訴人對
      被告所起訴收受贓物犯罪事實之待證事實，於訴訟上乃必需證明被告確有自他
      人手中取得或持有前開贓物，始得以該罪相繩。訊之被告自警詢、偵查中及本
      院審理時均供稱，前開四面車牌係伊清掃修理廠時撿到的等語，而本件除被害
      人指述關於車牌失竊之情節外，並無其他證據資料足以認定被告究係向何人及
      在何種情況下取得前開四面車牌，本件既無從認定被告係如何「收受」前開四
      面失竊之車牌，則不得僅以被告持有該車牌，即遽認被告有自他人「收受」贓
      物之犯行。
（三）再公訴人以被告坦承曾經收購廢棄車輛，有收受贓車之動機，且車牌有廢棄及
      註銷等一定程序，係屬具有證明及價值之物品，被告不可能無端撿拾乙節，衡
      諸一般社會經驗，被告縱曾收購廢棄車輛，惟廢棄車輛之來源不一，未必均為
      贓車，除有積極證據證明，尚不能認定被告所收受者即屬贓車或其車牌；且本
      件警察在現場僅查獲車牌四面乙情，有搜索扣押筆錄一份在卷可稽，而車牌既
      係有證明及價值之物，被告復對於車輛買賣程序知之甚詳，自不可能獨留車牌
      而使車輛無法出售，況車牌一經與車輛分離，反亦遭人懷疑是否有犯罪之情節
      ，被告豈會自陷於上開犯罪之危險？參以被告自承經營汽車修理廠多年等語，
      通常即係因車輛有毀損、故障或其他類似狀況，始有送修之必要，則遇有車主
      不慎將車牌掉落在修理廠內，並非不可能，是本件不得僅以被告持有前開車牌
      ，即認其無撿拾車牌之可能性，逕而推論被告有收受贓物之犯行。
（四）至被告雖辯稱當時以為係自己的車牌，連號碼都沒有看，即放入抽屜內，不知
      係贓物云云，固有可疑之處，惟此僅為被告辯解不可採之原因，亦不能以被告
      之辯解不可採，而在別無其他積極證據證明被告有何明知為贓物而收受之情況
      下，以被告之辯解不可採信即推論被告有收受贓物之犯行（最高法院三十年上
      字第一八三一號判例所揭示『認定犯罪事實應依證據，為刑事訴訟法所明定，
      故被告否認犯罪事實所持之辯解，縱屬不能成立，仍非有積極證據足以證明其
      犯罪行為，不能遽為有罪之認定。』之旨可供參照）。
五、縱上所述，本件遍觀全部卷證，尚乏證據證明被告有何收受贓物之犯行。此外，
    復查無其他積極證據足資認定被告有公訴人所指之前開犯行，其犯罪自屬不能證
    明，揆諸首揭說明，依法應諭知無罪之判決，以示慎審。至被告是否另涉侵占遺
    失物之犯罪事實與本件起訴被告收受贓物犯行，二者基本事實不同，本院無法變
    更法條加以審理，且侵占遺失物部分又非起訴範圍之所及，從而被告是否另涉有
    侵占罪嫌部分自宜由檢察官另行偵查起訴，附此敘明。
據上論斷，應依刑事訴訟法第二百九十九條第一項前段、第三百零一條第一項，槍砲
彈藥刀械管制條例第十一條第四項、第十二條第四項，刑法第十一條前段、第五十一
條第五款、第七款、第四十二條第二項、第三十八條第一項第一款、第二款，罰金罰
鍰提高標準條例第二條，現行法規所定貨幣單位折算新臺幣條例第二條，判決如主文
。
本案經檢察官黃彥琿到庭執行職務。
中　　　華　　　民　　　國　　九十四　　年　　　一　　　月　　　四　　　日
                                  臺灣苗栗地方法院刑事第三庭
                                      審判長法  官  劉興浪
                                            法  官  楊台清
                                            法  官  林卉聆
右正本證明與原本無異。
如不服本判決，應於送達後十日內向本院提起上訴。
                                            書記官  盧俊良
中　　　華　　　民　　　國　　九十四　　年　　　一　　　月　　　四　　　日
附錄論罪之法條全文：
槍砲彈藥刀械管制條例第十一條第四項
未經許可，持有、寄藏或意圖販賣而陳列第一項所列槍砲者，處
一年以上七年以下有期徒刑，併科新臺幣七百萬元以下罰金。
槍砲彈藥刀械管制條例第十二條第四項
未經許可，持有、寄藏或意圖販賣而陳列子彈者，處五年以下有
期徒刑，併科新台幣 0000000 元以下罰金。
